臺灣臺南地方法院刑事判決　　　　　　　96年度簡上字第63號
上　訴　人
即　被　告　丙○○
上列上訴人即被告因毀損案件，不服本院94年度簡字第3036號中
華民國95年12月26日第一審簡易判決（聲請簡易判決處刑書案號
：94年度偵字第12131號），提起上訴，本院管轄之第二審合議
庭判決如下：
    主  文
原判決撤銷。
丙○○損壞他人牆面之水泥漆，足以生損害於他人，處拘役貳拾
日，減為拘役拾日，如易科罰金，均以銀元參佰元即新臺幣玖佰
元折算壹日。
    事實及理由
一、本案經本院審理結果，認第一審判決對被告丙○○論以刑法
    第354之毀損罪，其認事用法並不當，並除告訴人翁偉喨於
    偵查中以告訴人身份應訊，未經具結之供述，並無證據能力
    ，本院不予引用外，餘引用第一審判決書記載之事實、證據
    及理由（如附件）。
二、上訴人即被告上訴意旨雖仍辯稱：伊只承認在94年2月起塗
    牆壁，因為想抗議伊栽種盆栽的事，因為其他的住戶均可在
    頂樓栽種盆栽，所以伊才說他們仗勢欺人，3月之後因為父
    親有自花蓮來調解此事，所以就沒有圖牆壁了。故告訴人提
    出毀損告訴之期間94年9月27日已經逾告訴期間。另94年5月
    28日當天，伊僅在電梯內塗寫文字，並未在牆面塗寫文字，
    而電梯內之文字業經清洗乾淨，故未毀損電梯壁面云云。惟
    查：
（一）原審就本件尚未逾告訴期間乙情，已審究告訴人提出之告
      訴狀，並經告訴人於原審當庭表示告訴被告涉犯毀損之時
      間為94年5月28日（詳原審院卷(一)第162頁），此部分事實
      業經原審於判決書中載明。
      又被告確於94年5月28日在其所居住之成大學廬牆面以蠟
      筆塗寫「欺人太甚」、「仗勢欺人」、「啊！」等文字，
      經證人即成大學廬之管理員楊崇山、成大學廬清潔人員劉
      麗琴於原審證述翔實（詳原審卷(二)第70、71頁；第74、76
      頁）。再原審當庭檢視證人劉麗琴所提出之照片，照片顯
      示在電梯、安全門門板及【牆面】上皆有塗鴨，塗寫字樣
      為「欺人太甚」、「仗勢欺人」、「啊！」」等字樣，有
      原審95年8月18日筆錄可稽（詳原審卷(二)第74頁）。由證
      人楊崇山及劉麗琴前揭證述，可知被告在94年5月28日，
      確有以蠟筆在牆面塗寫上開字樣。
      又被告雖屢稱94年5月28日值勤日誌上有關記載「丙○○
      在Ｂ棟一樓塗鴨」，係事後所偽造云云。然經原審於95年
      8月18日當庭命告訴代理人於當日下午，提出成大學廬93
      、94年度之值勤日誌原本，告訴代理人立即於當日下午3
      時30分許送交成大學廬93、94年度之每日巡邏、值勤記錄
      簿（每月1本，共計24本，下稱值勤記錄簿）到院，經原
      審勘驗結果，應係管理員值勤當時記載無誤（詳原審卷(二)
      第92至102頁）。復參諸上開值勤記錄簿確記載被告在，
      14F、8F、1F和2個電梯塗鴉，且上開記載與證人劉麗琴前
      揭證稱清洗之日期、地點及清洗情形互核一致，足證被告
      確於94年5月28日有以蠟筆在牆壁塗寫文字。
（二）況經證人即成大學廬之管理員乙○○於本院審理時證述：
      5月29日我當班時我翻閱巡邏執勤紀錄簿時才發現楊崇山
      在5月28日有記載被告至Ｂ棟一樓塗鴉，我就立即聯絡公
      司副理甲○○，我請示他要如何處理，他表示要拍照存證
      ，再交給管委會，我有要求他去買油漆，他於30日將油漆
      買來，我就去粉刷，被告表示不用粉刷，他還會繼續再寫
      ，我有跟他說你寫越多，公司拍照存證就越多，以後管委
      會跟你求償就會越多，我也有將此段話記載巡邏執勤紀錄
      簿等語。上開證述除與巡邏、值勤記錄簿5月29日、5月30
      日記載相符外，並經證人即漢衛保全公司副理甲○○於本
      院審理時證述：在94年5月28日保全人員打電話跟我說Ｂ
      棟大樓的牆壁被塗鴉，有些委員家的牆壁及成大副校長的
      牆壁均被塗鴉。我請他們先跟管委員翁先生報告，接著我
      再前往現場拍照，委員請我們儘快將牆面清洗乾淨，所以
      我在30日就買油漆，交由保全人員指示他們要將牆面粉刷
      等語、證人即成功大學副校長丁○○於本院審理時證述：
      我住在Ｂ棟8樓，我的住址是8樓之2，我住處8樓公共區域
      靠近我的住處牆壁於94年5月間也有被塗鴉，塗鴉的內容
      忘記了，但內容很不雅，我看到塗鴉後，就到樓下管理室
      向管理員反應該事。管委會1、2天左右有派人將上開塗鴉
      清乾淨等語，互核均一致，益證被告確於94年5月28日有
      以蠟筆在牆壁塗寫文字。
（三）以蠟筆在成大學廬數樓層牆壁上塗鴉之行為，已使水泥漆
      係為保護牆壁外觀清潔美觀之特定目的之本來狀態，發生
    　顯著不良之改變，另參證人劉麗琴於原審證稱：清洗當天
      我有看到牆上的塗鴨，也有用松香水擦拭牆面，但擦拭後
      ，字會滲進牆面，所以當天才沒有清洗牆面等語（詳原審
      院卷(二)第76頁），且於偵訊中亦證述：因牆面都是水泥漆
     ，用松香水去洗，蠟筆會擴散進水泥漆裡混在一起等語，
     而被告對證人劉麗琴前揭證述亦當庭表明確有如此現象（
     詳偵卷第44頁）。參之以蠟筆在水泥漆牆面塗寫文字，因
     無法以清洗方式回復原狀，自會破壞牆面上之水泥漆，此
     為一般社會常識，且被告於原審亦自承遭塗寫之牆面，係
     事後以重新塗水泥漆之方式遮蓋塗鴨等語，益證牆面水泥
     漆遭蠟筆塗鴨後，無法以任何方式回復原狀而已達損壞程
     度甚明。而公寓大廈的共用部分不得獨立使用供做專有部
     分，且公寓大廈之承重牆壁不得約定專用部分，公寓大廈
     管理條例第7條第3款定有明文。公寓大廈之牆壁既係係共
     用，則牆壁上之水泥漆即非被告單獨所有，倘有無端毀損
     之行為，即屬毀損他人之物，足以生損害於全體住戶，亦
     足認定。
四、原審為科刑之判決，固非無見，惟中華民國96年罪犯減刑條
    例已於96年7月16日施行，被告犯罪時間在96年4月24日以前
    ，所犯刑法第354條之毀損罪，符合中華民國96年罪犯減刑
    條例第2條第1項第3款減刑之要件，原審不及適用該條例第7
    條之規定於裁判時減刑，自有未合。被告上訴意旨，仍執前
    詞，否認犯罪，指摘原判決不當，為無理由。惟原判決有上
    述可議之處，自應由本院將原判決撤銷改判。爰審酌被告為
    智識成熟之成年人，不思以理性、合法之途徑瞭解、溝通解
    決與成大學廬間之糾紛與誤會，竟動輒以蠟筆於大廈樓層塗
    寫不雅文字，又迄今未與告訴人達成和解，難認有悔意等一
    切情狀，量處拘役20日，並依法諭知如易科罰金以銀元300
    元即新臺幣900元折算1日之折算標準，以示儆懲。並依中華
    民國96年罪犯減刑條例第2條第1項第3款、第7條之規定於裁
    判時減刑，減其宣告刑2分之1，為拘役10日，及依法諭知如
    易科罰金，以銀元300元即新臺幣900元折算1日之折算標準
    。
據上論斷，應依刑事訴訟法第455條之1第1項、第3項、第369條
第1項前段、第364條、第373條、第299條第1項前段，刑法第2條
第1項前段、第354條，第41條第1項前段（修正前），廢止前罰
金罰鍰提高標準條例第2條，中華民國96年罪犯減刑條例第2條第
1項第3款、第7條、刑法施行法第1條之1，判決如主文。
本案經檢察官戊○○到庭執行職務。
中　　華　　民　　國　　96　　年　　8 　　月　　9 　　日
　　　　　　　　　刑事第七庭  審判長  法　官　蔡奇秀
                                      法　官　莊玉熙
                                      法　官　林欣玲
以上正本證明與原本無異。
本件不得上訴。
                                      書記官　黃瓊蘭
中　　華　　民　　國　　96　　年　　8 　　月　　9 　　日
中華民國刑法第354條
（毀損器物罪）
毀棄、損壞前二條以外之他人之物或致令不堪用，足以生損害於
公眾或他人者，處2年以下有期徒刑、拘役或5百元以下罰金。
